---
title: "Manipulación de datos en R"
---

```{r setup, include=FALSE}
library(dplyr)
```

# 1. Data Sets

## Importar

```{r}
data("airquality")
airquality
```

## Métodos útiles

```{r}
summary(airquality)
head(airquality)
tail(airquality)
nrow(airquality)
ncol(airquality)
colnames(airquality)
str(airquality)
```

## Filtrar filas

```{r}
mayo <- airquality[airquality$Month == 5, ]
mayo
```

## Agregar columnas

```{r}
airquality$Celsius <- round((airquality$Temp - 32) * 5/9, 2)
airquality$Celsius
```

## Crear subconjunto con `subset()`

-   `x` — data frame de origen
-   `select` — columnas a conservar
-   `subset` — condición lógica para filtrar filas

```{r}
temperatura_mayo <- subset(x = airquality,
                           select = c(Celsius),
                           subset = Month == 5)
temperatura_mayo
```

------------------------------------------------------------------------

# 2. Selecciones Aleatorias (Train / Test Split)

> Muy utilizado para crear subconjuntos de *training data* para el modelo y *test data* para evaluarlo con datos que nunca vio.

Parámetros de `sample()`:

-   `x` — vector de donde obtener las muestras
-   `size` — tamaño de la muestra
-   `replace` — `FALSE`: sin reposición (cada elemento se elige una sola vez); `TRUE`: con reposición (se repite o no)

```{r}
datos_limpios <- na.omit(airquality) # Omitir nulos o NA
cantidad_filas <- nrow(datos_limpios) # Obtener cantidad filas finales sin NA

# Sacar muestra del 50% con esa cantidad limpia de filas
muestra <- sample(x = 1:cantidad_filas,
                  size = cantidad_filas * 0.5,
                  replace = FALSE)

training_data <- datos_limpios[muestra, ]
training_data
```

```{r}
# No hace falta sacar una muestra nueva, tomamos el complemento de la primer muestra (training)
test_data <- airquality[-muestra, ]
test_data
```

## Filtrado lógico con rbinom
Esto es probabilístico
```{r}
filtrado <- rbinom(n = nrow(airquality), size = 1, prob = 0.5)
filtrado
```

------------------------------------------------------------------------

# 3. Ordenar con `order()`

-   `decreasing = TRUE` — de mayor a menor
-   `na.last = TRUE` — los `NA` van al final

```{r}
datos_ordenados <- subset(
  datos_limpios[order(x = datos_limpios$Celsius, decreasing = TRUE, na.last = TRUE), ],
  select = c(Celsius, Month, Day)
)
datos_ordenados
```

Generé un subconjunto a partir de los datos limpios del anterior, los ordené por grados celsius y seleccioné solo grados celsios, mes y día

------------------------------------------------------------------------

# 4. Agrupar con `aggregate()`

```{r}
temperaturas_maximas <- aggregate(x = datos_limpios$Celsius,
                                  by = list(datos_limpios$Month),
                                  FUN = max)
temperaturas_maximas
```

```{r}
temperaturas_maximas2 <- aggregate(Celsius ~ Month, data = datos_limpios, FUN = max)
temperaturas_maximas2
```


## Función ave
```{r}

```
------------------------------------------------------------------------

# 5. Función `apply()`

-   `X` — matriz o data frame
-   `MARGIN` — `1` para aplicar por filas, `2` por columnas
-   `FUN` — función a aplicar

```{r}
temperatura_media <- apply(datos_limpios, MARGIN = 1, FUN = mean)
temperatura_media
```

------------------------------------------------------------------------

# 6. One-Hot Encoding (Variables Categóricas)

Convierte una variable categórica en columnas binarias (dummies).

```{r}
datos_limpios$Month <- factor(datos_limpios$Month)

month_one <- model.matrix(~ Month - 1, data = datos_limpios)
head(month_one, 40)
```

## Unir al dataset con `cbind()`

```{r}
datos_limpios <- cbind(datos_limpios, month_one)
datos_limpios$Month <- NULL
```

------------------------------------------------------------------------

# 7. Normalización

## Estandarización (Z-score)
*Mejor cuando ya teníamos valores negativos y positivos*

Fórmula: `(x - media) / desviación estándar`

```{r}
datos_limpios$Celsius_estandarizado <- (datos_limpios$Celsius - mean(datos_limpios$Celsius)) / sd(datos_limpios$Celsius)

datos_limpios$Viento_estandarizado <- (datos_limpios$Wind - mean(datos_limpios$Wind)) / sd(datos_limpios$Wind)

head(datos_limpios[, c("Celsius", "Celsius_estandarizado", "Wind", "Viento_estandarizado")])
```

## Escalado Min-Max
*Mejor cuando ya teníamos solamente valores positivos*
Fórmula: `(x - min) / (max - min)` → resultado entre 0 y 1

```{r}
minimo <- min(datos_limpios$Celsius)
maximo <- max(datos_limpios$Celsius)
datos_limpios$Celsius_escalado <- (datos_limpios$Celsius - minimo) / (maximo - minimo)

head(datos_limpios[, c("Celsius", "Celsius_escalado")])
```
# Tarea: Crear una función para estandarizar y otra para escalar
```{r}
estandarizar <- function(x) {
  return ((x - mean(x, na.rm = TRUE)) / sd(x, na.rm = TRUE))
}

escalar <- function(x) {
  minimo <- min(x, na.rm = TRUE)
  maximo <- max(x, na.rm = TRUE)
  return ((x - minimo) / (maximo - minimo))
}

print(round(estandarizar(datos_limpios$Celsius), digits = 4))
print(round(escalar(datos_limpios$Celsius), digits = 4))
```