---
title: "Manipulacion de datos con n R"
---

```{r}
library(dplyr)
```

# Data sets

## importar data sets

```{r}
data("airquality")
airquality
```

## Breve resumen sobre que se trata este dataset

```{r}
summary(airquality)
```

## Filtrar datos

```{r}
mayo <- airquality[airquality$Month == 5, ]
mayo
```

## Agregar columnas a el dataset

```{r}
airquality$Celsius <- round((airquality$Temp - 32) * 5/9, 2)
airquality$Celsius
```

## Crear un nuevo dataset partiendo del dataset original (subconjunto)

\-`x` indica el nombre del data frame al que queremos aplicar el filtro -`select` es un vector indicando los nombres de las columnas que queremos conservar -`subset` es una expresión lógica que indica las filas que queremos conservar

```{r}
temperatura_mayo <- subset(x = airquality,
                           select = c(Celsius),
                           subset = Month == 5)
# Aca en select, indicamos con el negativo, todas las columnas MENOS month y day
# En subset, indicamos que queremos conservar las filas que son de mayo
temperatura_mayo
```

# Selecciones aleatorias,

> Muy utilizado para crear subcojnutos de training data para nuestro modelo machine learning y test data para evaluar el modelo con datos que nunca vió
>
> Se utiliza la palabra reservada sample()

-   `x` vector de donde obtener las muestras
-   `size` tamaño de la muestra seleccionada
-   `replace` es un vector lógico que indica si la muestra es con reposición. Si es *FALSE* los elementos pueden ser seleccionados una sola vez. Si es *TRUE* los elementos pueden ser seleccionados repetidas veces.

```{r}

```
