---
title: "Manipulación de datos en R"
---

```{r setup, include=FALSE}
library(dplyr)
```

# 1. Data Sets

## Importar

```{r}
data("airquality")
airquality
```

## Métodos útiles

```{r}
summary(airquality)
head(airquality)
tail(airquality)
nrow(airquality)
ncol(airquality)
colnames(airquality)
str(airquality)
```

## Filtrar filas

```{r}
mayo <- airquality[airquality$Month == 5, ]
mayo
```

## Agregar columnas

```{r}
airquality$Celsius <- round((airquality$Temp - 32) * 5/9, 2)
airquality$Celsius
```

## Crear subconjunto con `subset()`

-   `x` — data frame de origen
-   `select` — columnas a conservar
-   `subset` — condición lógica para filtrar filas

```{r}
temperatura_mayo <- subset(x = airquality,
                           select = c(Celsius),
                           subset = Month == 5)
temperatura_mayo
```

------------------------------------------------------------------------

# 2. Selecciones Aleatorias (Train / Test Split)

> Muy utilizado para crear subconjuntos de *training data* para el modelo y *test data* para evaluarlo con datos que nunca vio.

Parámetros de `sample()`:

-   `x` — vector de donde obtener las muestras
-   `size` — tamaño de la muestra
-   `replace` — `FALSE`: sin reposición (cada elemento se elige una sola vez); `TRUE`: con reposición (se repite o no)

```{r}
datos_limpios <- na.omit(airquality) # Omitir nulos o NA
cantidad_filas <- nrow(datos_limpios) # Obtener cantidad filas finales sin NA

# Sacar muestra del 50% con esa cantidad limpia de filas
muestra <- sample(x = 1:cantidad_filas,
                  size = cantidad_filas * 0.5,
                  replace = FALSE)

training_data <- datos_limpios[muestra, ]
training_data
```

```{r}
# No hace falta sacar una muestra nueva, tomamos el complemento de la primer muestra (training)
test_data <- airquality[-muestra, ]
test_data
```

## Filtrado lógico con rbinom
Esto es probabilístico
```{r}
filtrado <- rbinom(n = nrow(airquality), size = 1, prob = 0.5)
filtrado
```

------------------------------------------------------------------------

# 3. Ordenar con `order()`

-   `decreasing = TRUE` — de mayor a menor
-   `na.last = TRUE` — los `NA` van al final

```{r}
datos_ordenados <- subset(
  datos_limpios[order(x = datos_limpios$Celsius, decreasing = TRUE, na.last = TRUE), ],
  select = c(Celsius, Month, Day)
)
datos_ordenados
```

Generé un subconjunto a partir de los datos limpios del anterior, los ordené por grados celsius y seleccioné solo grados celsios, mes y día

------------------------------------------------------------------------

# 4. Agrupar con `aggregate()`

```{r}
temperaturas_maximas <- aggregate(x = datos_limpios$Celsius,
                                  by = list(datos_limpios$Month),
                                  FUN = max)
temperaturas_maximas
```

```{r}
temperaturas_maximas2 <- aggregate(Celsius ~ Month, data = datos_limpios, FUN = max)
temperaturas_maximas2
```


## Función ave
-   `X` - vector a agrupar
-   `...` - vector de factores que agrupan
-   `FUN` - función a aplicar a cada grupo
### Es como aggregate pero devuelve un vector del mismo largo que el original, con el resultado de la función aplicada a cada grupo. Basicamente agrega una nueva columna al dataset original.
```{r}
airquality$maximo <- ave(x = airquality$Temp, as.numeric(airquality$Month), FUN = max)
airquality
```
------------------------------------------------------------------------

# 4.5 Variables condicionales con `ifelse()`

`ifelse(condición, valor_si_verdadero, valor_si_falso)` — evalúa una condición para cada elemento y devuelve un valor según el resultado.

```{r}
temperatura_media_global <- mean(airquality$Temp, na.rm = TRUE)

airquality$temperatura_alta <- ifelse(airquality$Temp > temperatura-media_global, 1, 0)
```

## Combinado con `ave()` — comparar contra la media de un grupo

```{r}
media_mes <- ave(x = airquality$Temp, as.numeric(airquality$Month), FUN = mean)
airquality$temperatura_alta_mes <- ifelse(airquality$Temp > media_mes, 1, 0)
# Acá en este caso usamos ave y no aggregate porque necesitamos saber la media para todas las filas, no solo una por mes. Si usáramos aggregate, nos devolvería un dataframe con la media de cada mes pero no podríamos comparar cada fila contra la media de su mes.
# Lo que queremos lograr aca es, ver si un dia hubo una temperatura mayor a la media de todo el mes y ahi definir que ese dia hizo calor.
```

------------------------------------------------------------------------

# 5. Función `apply()`

-   `X` — matriz o data frame
-   `MARGIN` — `1` para aplicar por filas, `2` por columnas
-   `FUN` — función a aplicar

```{r}
temperatura_media <- apply(datos_limpios, MARGIN = 1, FUN = mean)
temperatura_media
```

## Función `lapply()`
### Recibe una lista y devuelve una lista.
```{r}
l <- list(a = 1:10, b = 11:20)
lapply(l, mean)
lapply(l, sum)
```

## Función `sapply()`
### Recibe una lista pero devuelve un vector común.
```{r}
s <- list(a = 1:10, b = 11:20)
sapply(s, mean)
```

## Función `tapply()`
### Aplica funciones sobre grupos (como aggregate) pero este retorna una matriz o vector
```{r}
tapply(airquality$Temp, airquality$Month, mean)
```

### Muy útil para agrupar con dos variables:
```{r}
ventas <- data.frame(
    vendedor = c("Ana", "Ana", "Ana", "Bob", "Bob", "Bob"),
    region   = c("Norte", "Sur", "Norte", "Sur", "Norte", "Sur"),
    monto    = c(100, 200, 150, 300, 250, 400)
  )

tapply(X = ventas$monto, INDEX = list(ventas$vendedor, ventas$region), FUN = sum)
```
Esto produce una matriz mes x día con la temperatura media de cada día de cada mes. Es decir, el resultado es una tabla de doble entrada donde las filas representan los meses y las columnas representan los días, y cada celda contiene la temperatura media correspondiente a ese mes y día específico.

## Función `mapply()`
### Aplica una función a múltiples argumentos de forma paralela.
```{r}

mapply(function(x, y) x + y,
       x = 1:5,
       y = 6:10)
```
------------------------------------------------------------------------

# 6. One-Hot Encoding (Variables Categóricas)

Convierte una variable categórica en columnas binarias (dummies).

```{r}
datos_limpios$Month <- factor(datos_limpios$Month)

month_one <- model.matrix(~ Month - 1, data = datos_limpios)
head(month_one, 40)
```

## Unir al dataset con `cbind()`

```{r}
datos_limpios <- cbind(datos_limpios, month_one)
datos_limpios$Month <- NULL
```

------------------------------------------------------------------------
# 7. Discretizar variables continuas con `cut()`

Convierte una variable numérica continua en categorías (bins).

-   `x` — vector numérico a discretizar
-   `breaks` — vector de puntos de corte, o un número indicando cuántos bins de igual ancho crear
-   `labels` — nombres para cada bin. Si es `FALSE` asigna números
-   `include.lowest` — si el valor mínimo se incluye en el primer bin o no
-   `right` — si `TRUE` los intervalos cierran a la derecha `(0,15]`; si `FALSE` cierran a la izquierda `[0,15)`

```{r}
datos_limpios$temp_categoria <- cut(x = datos_limpios$Celsius,
                                     breaks = c(0, 15, 25, 40),
                                     labels = c("Fría", "Templada", "Calurosa"),
                                     include.lowest = TRUE)

head(datos_limpios[, c("Celsius", "temp_categoria")])
```
------------------------------------------------------------------------
# 8. Normalización

## Estandarización (Z-score)
*Mejor cuando ya teníamos valores negativos y positivos*

Fórmula: `(x - media) / desviación estándar`

```{r}
datos_limpios$Celsius_estandarizado <- (datos_limpios$Celsius - mean(datos_limpios$Celsius)) / sd(datos_limpios$Celsius)

datos_limpios$Viento_estandarizado <- (datos_limpios$Wind - mean(datos_limpios$Wind)) / sd(datos_limpios$Wind)

head(datos_limpios[, c("Celsius", "Celsius_estandarizado", "Wind", "Viento_estandarizado")])
```

## Escalado Min-Max
*Mejor cuando ya teníamos solamente valores positivos*
Fórmula: `(x - min) / (max - min)` → resultado entre 0 y 1

```{r}
minimo <- min(datos_limpios$Celsius)
maximo <- max(datos_limpios$Celsius)
datos_limpios$Celsius_escalado <- (datos_limpios$Celsius - minimo) / (maximo - minimo)

head(datos_limpios[, c("Celsius", "Celsius_escalado")])
```
# Tarea: Crear una función para estandarizar y otra para escalar
```{r}
estandarizar <- function(x) {
  return ((x - mean(x, na.rm = TRUE)) / sd(x, na.rm = TRUE))
}

escalar <- function(x) {
  minimo <- min(x, na.rm = TRUE)
  maximo <- max(x, na.rm = TRUE)
  return ((x - minimo) / (maximo - minimo))
}

print(round(estandarizar(datos_limpios$Celsius), digits = 4))
print(round(escalar(datos_limpios$Celsius), digits = 4))
```