---
title: "Manipulación de datos con R"
---

```{r}
data("airquality")
airquality
```


```{r}
summary(airquality)
```

# Crear filtros

## Selección mediante un vector lógico

```{r}
selector <- airquality$Month == 5
mayo <- airquality[selector, ]
mayo


junio <- airquality[airquality$Month == 6, ]
junio

```


```{r}
# Agregar columna Celsius
airquality$Celsius <- round((airquality$Temp - 32) * 5/9, 2)
```


# Función subset()

> subset(x=, subset=, select=)

Los parámetros de esta función son:

-`x` indica el nombre del data frame al que queremos aplicar el filtro
-`select` es un vector indicando los nombres de las columnas que queremos conservar
-`subset` es una expresión lógica que indica las filas que queremos conservar



```{r}
julio <- subset(x=airquality,
                #seleccionamos un grupo de columnas
                select = -c(Month, Day, Temp),
                
                #seleccionamos las filas donde el mes es julio
                subset= Month==7) 
```



```{r}
julio
```

# Selecciones aleatorias

> sample(x=, size=, replace=)

-   `x` vector de donde obtener las muestras
-   `size` tamaño de la muestra seleccionada
-   `replace` es un vector lógico que indica si la muestra es con reposición. Si es *FALSE* los elementos pueden ser seleccionados una sola vez. Si es *TRUE* los elementos pueden ser seleccionados repetidas veces.

```{r}
sample(x=1:6, size = 5, replace = FALSE)
```



```{r}
filas <- nrow(airquality)
muestra <- sample(x=1:filas, size= filas*.7, replace = FALSE)
training <- airquality[muestra, ]

training
```




```{r}
testing <- airquality[-muestra, ]
testing
```

## Filtrando con un vector lógico / Tarea

> rbinom(n=, size=, prob=)

-   `n` número de observaciones
-   `size` es el número de tiradas
-   `prob` es la probabilidad que tiene el 1 de aparecer

```{r}
seleccion <- rbinom(n=nrow(airquality), size = 1, prob=0.5)==1
datosSeleccion <- airquality[seleccion, ]
datosNoSeleccion <- airquality[!seleccion, ]
```

# Ordenamiento

> order(x, na.last = TRUE, decreasing = FALSE)

-   `x` es una secuencia de valores o un vector/es. Si presentamos más de un vector todos ellos deben ser de la misma longitud.
-   `decreasing` valores lógicos que determinan si el ordenamiento debe realizarse en forma decreciente (TRUE ordena en forma decreciente).
-   `na.last` si es *=TRUE* los valores faltantes son ordenados últimos en el ordenamiento. Si toma valor *=NA* entonces los valores faltantes se remueven.

```{r}
datos <- data.frame(cliente=c(1,2,3,4,5,6,7), 
                    zona = c(1,1,1,2,2,2, 3),
                    monto = c(50, 200, 100, 150, 350, 250, NA)
                   )

orden <- order(x=datos$monto, decreasing = TRUE, na.last = TRUE)

datosOrdenados <- datos[orden, ]
datosOrdenados
```

## Ordenar por más de una variable

```{r}
orden <- order(datos$zona, datos$monto, decreasing = c(F,T), na.last = NA)
orden

datosOrdenados <- datos[orden, ]
datosOrdenados

```

# Variables condicionales. Uso de la función ifelse()

> ifelse(condición, Valor_si_verdadero, valor_si_falso)  77.88235

```{r}
media_temp <- mean(x=airquality$Temp)
media_temp

airquality$temp_alta <- ifelse(airquality$Temp>media_temp, 1, 0)
airquality$temp_alta 

```

# Cuidado con los missing / TAREA
 
```{r}
mediaOzono <- mean(x=airquality$Ozone)
mediaOzono <- mean(x=airquality$Ozone, na.rm=TRUE)
airquality$mayorOzono <- ifelse(airquality$Ozone>mediaOzono, 1, 0)
```

# Construir resúmenes

> aggregate(x = , by = , FUN = )

-   `x` indica el nombre del objeto numérico (columna de un data frame) calculable para cada grupo
-   `by` es una lista de las variables con las que queremos formar grupos
-   `FUN` es una función que queremos aplicar para obtener los resultados

```{r}
maximos<-aggregate(x=airquality$Temp, by=list(airquality$Month), FUN=max )

maximos


maximos<-aggregate(x=Ozone~Month, data=airquality, FUN = max)

maximos
```

# La función ave() / TAREA

```{r}
# Calcula el máximo de la temperatura por mes
airquality$maximo <- ave(x = airquality$Temp, as.numeric(airquality$Month), FUN = max)

# Crea un nuevo dataframe con las columnas originales y la nueva columna 'maximo'
new_airquality <- data.frame(airquality)

# Imprime el nuevo dataframe
print(new_airquality)

```

# Familia apply / TAREA

```{r}
# Calcular la media de la temperatura por mes y día
result <- tapply(X = airquality$Temp, 
                 INDEX = list(airquality$Month, airquality$Day), 
                 FUN = mean)

# Convertir el resultado en un dataframe
result_df <- as.data.frame(as.table(result))

# Nombrar las columnas del dataframe
colnames(result_df) <- c("Month", "Day", "Mean_Temperature")

# Imprimir el dataframe
print(result_df)

```

> La función apply(x, MARGIN, FUN, ...)

-   `X` es la matriz o DF sobre el la cual queremos aplicar cálculos
-   `MARGIN` Puede tomar valores 1: Para calcular en filas; 2: Para calcular en columnas
-   `FUN` Indicamos la función que queremos aplicar
-   `...` argumentos adicionales a la función que queremos aplicar

```{r}
df<- data.frame(
  salario=   c(500, 600, 700, 1200),
  comision = c(300, 100, 100, 0),
  bono =     c(100, 100, 100, 100)
)

salarioTotal<- apply(df, MARGIN = 1, FUN=max)
salarioTotal

print(class(salarioTotal))
```



```{r}
itemPromedio<-apply(df, MARGIN = 2, FUN=mean)
itemPromedio
```

# Aplicar codificación One Hot Encode (dummies)

```{r}
# Convertimos a factor la columna mes
airquality$Month <- factor(airquality$Month)

# One-hot encoding de Month
month_ohe <- model.matrix(~ Month - 1, data = airquality)

# Ver resultado
head(month_ohe)
```

# Unir al dataset y eliminar Month

```{r}
airquality <- cbind(airquality, month_ohe)
airquality$Month <- NULL
```



# Discretizar variables continuas / (posible tarea)

> cut(x=, breaks=, ...)

Argumentos:

-   `x` vector numérico que deseamos transformar a discreto
-   `breaks` es un vector numérico indicando los puntos de corte o un valor indicando la cantidad de intervalos
-   `labels` vector de nombres de los intervalos. Si toma el valor FALSE entonces le asigna un valor numérico secuencial.
-   `include.lowest` Es un valor lógico indicando si el valor más bajo debe ser incluido en el primer rango.
-   `right` es un valor lógico indicando si los intervalos deben ser cerrados a la derecha (abierto a la izquierda) o viceversa

```{r}
valores <- 0:100
valoresDisc<-cut(x=valores, breaks= c(0,32, 66, 100),
                 include.lowest = TRUE)
comprobar <- data.frame(valores, valoresDisc)
```



# Normalizar variables (biblografia complementaria) - TAREA

```{r}
# estandarizamos las columnas wind y Temp
airquality$Viento <- (airquality$Wind - mean(airquality$Wind)) / (sd(airquality$Wind))


airquality$Temperatura <- (airquality$Temp - mean(airquality$Temp))/(sd(airquality$Temp))

```

# Normalizar variables (biblografia complementaria) - TAREA
# Escalar

```{r}
# escalamos las columnas wind y Temp
airquality$Viento_ <- (airquality$Wind - min(airquality$Wind)) / (max(airquality$Wind)-min(airquality$Wind))

airquality$Temperatura_ <- (airquality$Temp - min(airquality$Temp))/(max(airquality$Temp)-min(airquality$Temp))

```


# TAREA
# Crear una función para estandarizar los datos y otra función para escalarlos

```{r}
estandarizado <- function(x){
  resultado <- (x - mean(x, na.rm = TRUE))/(sd(x, na.rm = TRUE))
  return(resultado)
}

escalado <- function(x){
  minimo <- min(x, na.rm = TRUE)
  maximo <- max(x, na.rm = TRUE)
  resultado <- (x - minimo) / (maximo - minimo)
  return(resultado)
}
```

# Valores faltantes

```{r}
# Verificar la estructura del conjunto de datos
str(airquality)

# Calcular la cantidad de valores faltantes por columna
nulos_por_columna <- colSums(is.na(airquality))

cat('\n\n\n\n\n\n')

# Mostrar la cantidad de valores faltantes por columna
print(nulos_por_columna)

```

