---
title: "Arboles"
output: html_notebook
---

Vamos a trabajar con un conjunto de datos de una cartera de clientes e un banco.

Los datos están relacionados con campañas de marketing directo de una institución bancaria portuguesa. Las campañas de marketing se basaron en llamadas telefónicas. A menudo, se requería más de un contacto con el mismo cliente, para poder acceder a si el producto estaría suscrito. El objetivo de la clasificación es predecir si el cliente suscribirá un depósito a plazo.

```{r}
library(liver)
library(ggplot2)
data("bank")

```

# Análisis descriptivo

Siempre que vamos a trabajar con un conjunto de datos es importante como primer paso realizar un análisis exploratorio.
```{r}
summary(bank)
head(bank)
str(bank)
ggplot(bank, aes(x = age)) + geom_histogram(bins = 30, fill = "steelblue", color = "white")
ggplot(bank, aes(x = job, y = age)) + geom_boxplot()
```

# Preprocesamiento de los datos

Una vez tomado un conocimiento de los datos que componen el dataset y la relaciones que existen entre sus variables el paso siguiente sería realizar una serie de transformaciones con el objetivo de obtener una mejor predicción.

-   Limpieza de valores
-   Creación de nuevas variables
-   Transformación

# Distribución de la varaible objetivo

Queremos saber cuantos casos hay en el conjunto de datos con clientes que fueron contactados y suscribieron a un depósito.

```{r}
table(bank$deposit)
```

# Particionar el conjunto de datos

Debemos dividir al conjunto de datos en dos. Con una parte (training) vamos a entrenar el modelo y obtener ciertos patrones que definen a los clientes con más chances de suscribir. La otra parte (testing) vamos a utilizarla para validar la veracidad de estos patrones o si estos son producto del azar o la casualidad.

Vamos a seleccionar un 70% para entrenar y un 30% para testear.

```{r}
seleccionTest <- runif(n=nrow(bank))

bank_test <- bank[seleccionTest >.7 ,]
bank_tr <- bank[seleccionTest <= .7 ,] #Conjunto de entrenamiento sin balancear
```

Observamos comno quedaron distribuidas las varaibles objetivos en el training y testing.

```{r}
table(bank_tr$deposit)
table(bank_test$deposit)
```

# Balancear el training

Cuando observamos que hay una diferencia grande entre las respuestas que toma la variable objetivo, se dice que el conjunto de datos está desbalanceado.

En estos casos y para algunos modelos, pueden obtenerse mejores resultados se trabajamos con datos balanceados.

Hay 3 estrategias posibles:

1. Dejar todo como está 
2. Aumentar la cantidad de deposit=="yes" 
3. Disminuir los casos con deposit=="no" 


# 2 Si aumentamos los casos con deposit == "yes":

```{r}
tabla<-table(bank_tr$deposit)
muestra <- sample(which(bank_tr$deposit=="yes"),
                  size= (tabla[1]-tabla[2]), replace=TRUE)
bank_tr_ <-  rbind(bank_tr, bank_tr[muestra,]) 
table(bank_tr_$deposit)
```

# 3 Si disminuimos Los casos con deposit == "no"

```{r}
tabla<-table(bank_tr$deposit)

no <- which(bank_tr$deposit=="no")
eliminacion <- sample(x=no, size = tabla[1]-tabla[2], 
                      replace = F)
bank_tr__ <- bank_tr[- eliminacion,]
table(bank_tr__$deposit)
```

# Creamos el árbol

### Trabajar con un subconjunto de variables

```{r}
library(rpart)
f <- "deposit ~ age + job + marital +
education + default + balance + housing + loan +
contact + day + month"

t <- rpart(formula = f, method = "class", data = bank_tr)
```

### Trabajar con todas las variables

```{r}
library(rpart)
t <- rpart(formula = deposit~., method = "class", data = bank_tr)
```


### Visualizamos el árbol

Para visualizar un árbol podemos usar el paquete `rpart.plot`.

```{r}
#install.packages("rpart.plot")
library(rpart.plot)
prp(t,type=5, box.palette = "Reds", tweak = 1.2, varlen = 20)
text(t, use.n = TRUE, cex = .8, xpd = NA)
```

```{r}
plot(t, uniform = TRUE, compress = TRUE, branch = .2)
text(t, use.n = TRUE, cex = .8, xpd = NA)
```

# Predicciones

```{r}
predArbol1_tr <- predict (t, newdata = bank_tr, type="prob")
predArbol1_test <- predict (t, newdata = bank_test, type="prob")
```

### Matrices de confusión


```{r}
table(ifelse(predArbol1_tr[,"yes"]>0.5, "yes", "no"), bank_tr$deposit)
```

```{r}
table(ifelse(predArbol1_test[,"yes"]>0.5, "yes", "no"), bank_test$deposit)
```

# Curvas ROC

```{r}
library(pROC)
roc_tr <- roc(response = bank_tr$deposit, predictor = predArbol1_tr[,1])
roc_test <- roc(response = bank_test$deposit, predictor = predArbol1_test[,1])
plot(roc_tr,col = "red",      legacy.axes = TRUE, print.auc.y = 0.9, print.auc = TRUE)
plot(roc_test, col = "blue", add = TRUE, print.auc.y = 0.65, print.auc = TRUE)

legend("bottom", c("Training", "Testing"),
       lty = c(1,1), lwd = c(2, 2), col = c("red", "blue"), cex = 0.75)
```

# Controles

El algoritmo presenta muchos parámetros que podemos modificar. Estos cambio pueden afectar significativamente la capacidad predictiva dl modelo. También pueden prevnir situaciones de sobreajuste.


```{r}
?rpart.control
```

Los típicos parámetros para manipular un árbol son:

-   minsplit : mínimo numero de observaciones par dividir un nodo
-   maxdepth : es la profundidad máxima del nodo
-   minbucket : mínimo numero de observaciones de un nodo

### Definimos nuevos parámetros

```{r}
controles <- rpart.control(minsplit = 20, minbucket = 20, 
                           cp =0.001, maxcompete = 4, 
                           maxsurrogate = 5,
                           usesurrogate = 2, 
                           xval = 10,surrogatestyle = 0,
                           maxdepth = 8)

```

### Modelamos nuevamente

```{r}
#Quiero un árbol más frondoso
#probar eliminar la variable month
t <- rpart(formula = deposit~.-month, method = "class", 
           data = bank_tr, control = controles)
```


```{r}
# viasulaziation
#install.packages("rpart.plot")
library(rpart.plot)
prp(t,type=5, box.palette = "Reds", tweak = 1.2, varlen = 20)
text(t, use.n = TRUE, cex = .8, xpd = NA)
```

```{r}
plot(t, uniform = TRUE, compress = TRUE, branch = .2)
text(t, use.n = TRUE, cex = .8, xpd = NA)
```

# Predicciones

```{r}
predArbol1_tr <- predict (t, newdata = bank_tr, type="prob")
predArbol1_test <- predict (t, newdata = bank_test, type="prob")
```

```{r}
table(ifelse(predArbol1_tr[,"yes"]>0.5, "yes", "no"), bank_tr$deposit)
```

```{r}
table(ifelse(predArbol1_test[,"yes"]>0.5, "yes", "no"), bank_test$deposit)
```

# Curvas ROC

```{r}
library(pROC)
roc_tr <- roc(response = bank_tr$deposit, predictor = predArbol1_tr[,1])
roc_test <- roc(response = bank_test$deposit, predictor = predArbol1_test[,1])
plot(roc_tr,col = "red",      legacy.axes = TRUE, print.auc.y = 0.9, print.auc = TRUE)
plot(roc_test, col = "blue", add = TRUE, print.auc.y = 0.65, print.auc = TRUE)

legend("bottom", c("Training", "Testing"),
       lty = c(1,1), lwd = c(2, 2), col = c("red", "blue"), cex = 0.75)
```

# Valuación del negocio

- Costos Variables: 1000 AR\$ x contacto 
- Ingresos: 2000 AR\$ x venta

```{r}
umbral<-0.5
TP <- sum(predArbol1_test[,2]>umbral & bank_test$deposit == "yes")
FP <- sum(predArbol1_test[,2]>umbral & bank_test$deposit == "no")
FN <- sum(predArbol1_test[,2]<umbral & bank_test$deposit == "yes")
TN <- sum(predArbol1_test[,2]<umbral & bank_test$deposit == "no")
```

```{r}
Resultado = 2000 * TP - 1000 * (FP+TP) 
cat("La campaña tiene un beneficio esperado de $" , Resultado," contactando a ", FP+TP,  sep="")
```

Que pasa si contactamos a todos los clientes

```{r}
#Que pasa si contactamos al azar una determinada cantidad de clientes?
azar <- sample(nrow(bank_test), FP+TP)
muestraAzar<-ifelse(bank_test$deposit[azar]=="yes", 1, 0)

ResultadoAzar <- sum(muestraAzar*2000)  - 1000 * (FP+TP)
cat("La campaña tiene un beneficio esperado de $" , ResultadoAzar," contactando a ", FP+TP,  sep="")
```

# Optimizar el umbral

```{r}
#Defino una función para valorizar

res <- function(pp,hh,uu){
  2000 * sum(pp>uu & hh == "yes") - 1000 * sum(pp>uu)
}
res(predArbol1_test[,2],bank_test$deposit,umbral)
res(predArbol1_test[,2],bank_test$deposit,.9)
res(predArbol1_test[,2],bank_test$deposit,.1)

#Y si movemos el umbral

u <- seq(from=0, to=1, by=0.03) #Creo una secuencia de la cual tomar los umbrales
vres <- numeric(length(u)) #Me genero un vector para guardar resulados
for(i in 1:length(u)){
  vres[i] <-  res(predArbol1_test[,2],bank_test$deposit,u[i])}

summary(vres)
  
plot(y=vres, x=u, main="Resultados", ylab="umbrales")

#Los umbrales que generan el máximo:
which(vres == max(vres))
u[which(vres == max(vres))]

data.frame(u, vres)
```

# Paquete party

```{r}
#install.packages("party")
library(party)
?ctree
?ctree_control

t2 <- party::ctree(formula=deposit~., data=bank_tr, 
                   controls = ctree_control(maxdepth = 3))
plot(t2)

plot(t2, type = "simple")#nos da la media en cada nodo terminal


#Obtener las predicciones
predicciones_test_ <- predict(t2,newdata=bank_test, type="response")#Obtenemos la respuesta
predicciones_test_Nodo <- predict(t2,newdata=bank_test, type="node")#Obtenemos el nodo final
predicciones_test_Prob <- sapply(predict(t2, newdata=bank_test,type="prob"),'[[',2)#Obtenemos el score


#############################################################
#Otro paquete para hacer árboles
#library(rtree)
#?tree
```



# Construir funciones de uso constante

Cuando estamos trabajando en un proyecto y sabemos que un conjunto de tareas vamos a ejecutarlas muchas veces, podemos desarrollar nuestras propias funciones que hagan este conjunto de tareas. Lo que ganamos es que vamos a sintetizar un conjunto de tareas dentro de una función lo que nos compacta el código y lo simplifica a la visual.

## Construimos una función para las predicciones

```{r}
predecir <- function(modelo, nuevaData){
  predicion <- predict (modelo, nuevaData , type="prob")
}
```

## Cosntruimos una funcion para graficar el árbol

```{r}
arbol <- function(modelo){
plot(modelo, uniform = TRUE, compress = TRUE, 
     branch = .2);text(modelo, use.n = TRUE, 
                       cex = .8, xpd = NA)
}
```

## Construimos una función para la matriz de confusión

```{r}
matrizConfusion <- function(predicho, observado, umbral){
  table(ifelse(predicho>umbral, "yes", "no"), observado)
}
```


## Construimos una función para la curva ROC

```{r}
curvaROC <- function(observadoTr, observadoTest, probTr, probTest){
library(pROC)
roc_tr <- roc(response = observadoTr, predictor = probTr)
roc_test <- roc(response = observadoTest, predictor = probTest)
plot(roc_tr,col = "red",legacy.axes = TRUE, 
     print.auc.y = 0.9, print.auc = TRUE)
plot(roc_test, col = "blue", add = TRUE,
     print.auc.y = 0.65, print.auc = TRUE)

legend("bottom", c("Training", "Testing"),
       lty = c(1,1), lwd = c(2, 2), col = c("red", "blue"), cex = 0.75)
}
```



## Como usamos estas funciones


```{r}
controles <- rpart.control(minsplit = 20, minbucket = 20, 
                           cp =0.001, maxcompete = 4, 
                           maxsurrogate = 5,
                           usesurrogate = 2, 
                           xval = 10,surrogatestyle = 0,
                           maxdepth = 10)

t <- rpart(formula = deposit~.-month, method = "class", 
           data = bank_tr, control = controles)

prediccionTraining <- predecir(modelo = t, nuevaData = bank_tr)
prediccionTesting <- predecir(modelo = t, nuevaData = bank_test)
```

```{r}
arbol(t)
```

```{r}
matrizConfusion(predicho=prediccionTesting[,2],
                observado= bank_test$deposit,
                umbral= 0.5)
```

```{r}
curvaROC(observadoTr=bank_tr$deposit, observadoTest=bank_test$deposit, 
         probTr=prediccionTraining[,1], probTest=prediccionTesting[,1])
```



