
## Concatenar

```{r}
nombre <- "Alan"
apellido <- "Kennedy"

print(paste("El nombre completo es: ", nombre, apellido))
```

## Vectores

### Numericos
```{r}
vector <- c(1.3, 2.5, 3.4, 4.743798, 9.941234)

print(vector)
print(class(vector))
print(typeof(vector))
```

### Strings
```{r}

nombres <- c("Raul", "Pedro", "Juan")
print(class(nombres))
print(typeof(nombres))
```

### Logicos
```{r}
logicos <- c(TRUE, TRUE, FALSE, T, F, 0, 1)
print(logicos)
print(class(logicos))
print(typeof(logicos))


logicos2 <- c(TRUE, TRUE, FALSE, T, F)
print(logicos2)
print(class(logicos2))
print(typeof(logicos2))
```

> Los logicos en R se pueden representar con TRUE, FALSE, T, F, 0 y 1. Pero aca se ve que cuando un vector contiene un 0 o 1 
> para representar false o true, el vector se convierte en tipo numerico.

> En lugar de recurrir a un for, podemos directamente usar el operador matematico
```{r}
numeros <- c(1, 2, 3, 4, 5)
print(numeros * 2)
```

### Funciones con vectores
```{r}
# Longitud del vector, 1-indexado
length(numeros)

# Sumaremos todos los elementos del vector
sum(numeros)

# Promedio
mean(numeros)

# Desvío estándar
sd(numeros)

# Varianza
var(numeros)

# Máximo
max(numeros)

# Mínimo
min(numeros)
```

### Acceso a elementos de un vector
```{r}
# Acceder al primer elemento
numeros[1]
# Acceder al tercer elemento
numeros[3]
# Acceder a los elementos del segundo al cuarto
numeros[2:4]
# Acceder a todos los elementos excepto el tercero
numeros[-3]
# Cambiar el segundo elemento a 10
numeros[2] <- 10
print(numeros)  
```

### Combinar vectores
```{r}
otros_numeros <- c(20, 30, 40)
todos <- c(numeros, otros_numeros)
print(todos)
```

### Secuencias y repeticiones
```{r}
1:10
seq(0, 1000, by = 5)
rep(1, times = 10)
```