---
title: "Algoritmo genético"
output: html_notebook
---

Para poder optimizar empleando Algoritmos genéticos debemos emplear la función  `ga()` que se encuentra en el paquete *GA* el cual debemos instalar.

```{r}
#install.packages("GA")
library(GA)
```

Para analizar como funciona este algoritmo para encontrar una solución óptima creamos una función para crear una parábola.

```{r}
parabola <- function(x,y) {return(x^2 + y^2)}#Función que queremos minimizar
```

Probamos algunos valores en esta función.

```{r}
parabola(3,4)
parabola(1,3)
parabola(2,1)
```


Queremos encontrar cual es el par de valores (x,y) que hacen que la función de como resultado el valor mínimo.

Graficamos la función para ver su forma:

```{r}
###################################################
# Graficamos la función y analizamos la forma
x=seq(-7,7,length=100)
y=seq(-7,7,length=100)

#parabola=function(x,y) {return(-12*cos((x^2+y^2)/4)/(3+x^2+y^2))}
z=outer(x, y, parabola)
ecuacionParab <- expression(z == x^2 + y^2)
persp(x,y,z,theta = 30, phi = 30,expand=0.5, col = "orange",
      main="Paraboloide", sub=ecuacionParab, col.main="blue")

persp(x,y,z,theta = 30, phi = 30,expand=0.5, col = "darkolivegreen1", main="Paraboloide",
      sub=ecuacionParab, scale=FALSE, border=NA, shade=0.5, col.main="blue")
image(x,y,z)
contour(x,y,z,add=T)
```

El algoritmo genético va a ir presentando pares de valores a la función "parabola" y los va a evaluar. Los mejores individuos son seleccionados y serán el origen de nuevos pares de soluciones. El algoritmo itera una cantidad de veces o hasta encontrar una solución satisfactoria.

- Paso 1: Crear una población inicial de N individuos

- Paso 2: Calcular la aptitud de cada individuo (fitness) en
la función objetivo de la optimización.

- Paso 3: Seleccionar dos individuos de la población
actual. Asignar mayor probabilidad de selección a los
mas aptos.

- Paso 4: Entrecruzar a los dos individuos seleccionados y
formar un nuevo individuo de la próxima generación.

- Paso 5: Aplicar un proceso de mutación al nuevo
individuo

- Paso 6: Repetir los pasos 3, 4 y 5 hasta obtener N
nuevos individuos.

- Paso 7: Los nuevos individuos reemplazan a los viejos y
el proceso continua desde el paso 2.

Creamos una nueva función para calcular la fortaleza de cada par de puntos en la función parábola.

Tenemos diferentes formas de definir esta función de fortaleza.

### Para maximizaciones:

$$Fitness = f(individuo)$$
### Para minimizaciones

$$Fitness = -f(individuo)$$
$$Fitness = \frac{1}{1+f(individuo)}$$


```{r}
####################################################
# creamos una funcón para calcular el fitness de cada individuo
fitness <- function(x) {-parabola(x[1], x[2])}

fitness <- function(x) {1/(1+ parabola(x[1], x[2]))} 

#podría haber sido todo junto:
fitness <- function(x) {1/(1+ x[1]^2 + x[2]^2)} 
```

¿Cómo funciona la función ga()?

La función `ga` envía un vector x que contiene dos valores a la función definida en el argumento fitness (La función requiere dos valores).

```{r}
AG <- ga(type = "real-valued",
        fitness = fitness, 
        lower = c(-20,-20), #Deben ser provistos para saber cuantos valores entregar
        upper = c(20,20))
plot(AG)
AG@solution
```

# Algoritmo hecho a mano (Material extra)


```{r}
N=10 #cada generación va a tener 10 individuos
#Generamos una población inicial

poblacion <- matrix(runif(N*2, -10,10), ncol=2, nrow=N)
colnames(poblacion)<- c("X", "Y")
poblacion

for (j in 1:100){
  nuevaPoblacion<-c()
  for (i in 1:10){

  valuacion <- parabola(x=poblacion[,1], y=poblacion[,2]) #valúo cada individuo en la función
  
  fitnes_ <- 1/(1+valuacion) #Calculo el fitness. Menos es mejor
  
  #Seleccionar individuos
  elegidos <- sample(10, size=2, prob=fitnes_/sum(fitnes_))#Ruleta
  
  #Cruzar a los individuos
  cruce<-sample(c(T,F), size=2)
  
  nuevoIndividuo<-poblacion[elegidos[1],]
  nuevoIndividuo[cruce]<-poblacion[elegidos[2],cruce]
  
  #Mutación
  mutador <- 1 + runif(n=2, min=-1, max=1)*rbinom(2, 1, 0.3)
  nuevoIndividuo <- nuevoIndividuo*mutador
  
  #Agrego individuo a la nueva generación
  nuevaPoblacion<-rbind(nuevaPoblacion, nuevoIndividuo)
  }
poblacion <- nuevaPoblacion
}

valuacion <- parabola(x=poblacion[,1], y=poblacion[,2])
ganador <- which.min(valuacion)
poblacion[ganador,]
```

# Problema real

## Optimizador de recorrido

Un repartidor tiene que visitar 10 puntos de entrega y quiere saber cual es el recorrido óptimo para minimizar la distancia recorrida.

Creamos un data frame con las posiciones de los 10 puntos de entrega en un plano de dos dimensiones.

```{r}
set.seed(1)#seteo la semilla para replicar numeros aleatorios
x<-runif(n=10, min=0, max=10);y<-runif(n=10, min=0,max=10)

data <- matrix(data=c(x,y), ncol=2, nrow=10, byrow=F)
```

Si recorre los puntos de entrega como recibe los sobres el reparto quedaría configurado de la siguiente forma.

```{r}
plot(x,y, pch="", main="Recorrido aleatorio")
text(x,y, labels = letters[1:10])
lines(x,y, type="l", col="blue")
```

¡No parece ser el mejor recorrido!

Para resolver el problema resulta conveniente realizar una matriz de distancias entre todos los puntos. El algoritmo deberá ordenar los puntos tal que la distancia final sea la mínima.

```{r}
#calculo matriz de distancia
D <- matrix(0, ncol=10, nrow=10)

#Calculo manual
for (i in 1:10){
  for (j in 1:10){
    D[i,j]<- sqrt((data[i,1] - data[j,1])^2 + (data[i,2] - data[j,2])^2)
    }
}

#Calculo con la función dist()
D_<- sqrt(as.matrix(dist(x, method = "euclidean"))^2 + 
  as.matrix(dist(y, method = "euclidean"))^2)
```

Definimos la función de fortaleza

```{r}
# Que hace la fucnion embed()
print("Resultado de la función embed()")
embed(c(1,3,2,4),2)[, 2:1]

## Fitness function 
trayectoria <- function(recorrido, D) {
  #c(recorrido, recorrido[1]) 
  ruta <-embed(recorrido, 2)[, 2:1]
  sum(D[ruta])
}
#Cuanto menos distancia mejor. Otra manera de expresar el mejor fitness
Fitness <- function(recorrido) 1/trayectoria(recorrido, D)
```

Finalmente ejecutamos el algoritmo genético para que proponga diferentes formas de realizar el recorrido hasta encontrar una que minimice la distancia.

¿Cómo funciona?
La función `ga` propone y envía un vector de 10 elementos recombinados
Esos 10 elementos son el "input" para la función definida en el argumento "fitness".

Las mejores propuestas sobreviven y serán el origen de una nueva generación de posibles soluciones.

El problema es un caso donde se debe definir un orden de los 10 elementos. Deben permutarse hasta encontrar cuál es la mejor.

```{r}
GA.fit <-ga(type = "permutation", #se trata de un problema de permutación
           fitness = Fitness, 
           lower = 1,  upper = 10, 
           popSize = 10, 
           maxiter = 500, run = 100, 
           pmutation = 0.2, monitor = NULL)

GA.fit@solution
```

Recorrido propuesto por el algoritmo:

```{r}
plot(x,y, pch="", main="Recorrido óptimo")
text(x,y, labels = letters[1:10])
lines(x[GA.fit@solution],y[GA.fit@solution], type="l", col="blue")

plot(GA.fit)
```


Los tipos de soluciones buscadas pueden ser:

- "binary" (valores binarios)
- "real-valued" (valores realies)
- "permutation" (permutación de valores)

## ideas para profundizar en el problema

¿Cuál es la distancia del recorrido aleatorio?

¿Cuál es la distancia del recorrido óptimo?¿Cuánto se ahorra?

¿Cuál sería la solución si debo iniciar el recorrido desde un punto inicial definido?

¿Cómo sería la solución si el recorrido debe ser realizado por dos repartidores?

# Material extra

## Método alternativo para calcular la distancia

```{r}
#Otra forma de definir distancia
#Esta forma es menos eficaz porque en cada iteración tiene que calcular las distancias.
#En la otra forma calculamos todas las distancias por única vez

#Podemos calcular la distancia total en forma matricial/vectorial
sum( sqrt( (data[1:9,1]-data[2:10,1])^2 + (data[1:9,2]-data[2:10,2])^2))
     
trayectoria <- function(x) {
  sum( sqrt( (data[x,1][1:9]-data[x,1][2:10])^2 + (data[x,2][1:9]-data[x,2][2:10])^2))
}

Fitness <- function(x) 1 / (1+trayectoria(x))

GA.fit <-ga(type = "permutation", 
            fitness = Fitness, 
            lower = 1,  upper = 10, popSize = 10, 
            maxiter = 1000, run = 100, 
            pmutation = 0.2, monitor = NULL)

GA.fit@solution

plot(x,y, pch="", main="Recorrido óptimo")
text(x,y, labels = 1:10)
lines(x[GA.fit@solution],y[GA.fit@solution], type="l", col="blue")

plot(GA.fit)
```

